臺灣高等法院刑事判決
109年度上易字第29號
上  訴  人  
即  被  告  周大為


選任辯護人  蘇志倫律師
上列上訴人因傷害等案件，不服臺灣臺北地方法院108年度易字
第470號，中華民國108年11月28日第一審判決（起訴案號：臺灣
臺北地方檢察署107年度偵字第9592號），提起上訴，本院判決
如下：
    主  文
上訴駁回。
    事  實
一、周大為與周政明因位於臺北市○○區○○○路0段0號房屋修繕問
    題有所糾紛，於民國106年10月26日下午3時30分許，知悉周
    政明揪工欲前往房屋頂樓電機室修繕時，乃與其父周明定至
    上揭房屋屋突第二層樓梯間不欲周政明等人上樓，且見周政
    明與阻擋於前之周明定發生推擠，可預見在狹窄走道勒住周
    政明脖子並拉行，可能造成周政明身體受有傷害及其配戴之
    身體物件遭擠壓而毀損，竟仍不違背其本意，基於傷害他人
    身體、毀損他人物品之不確定犯意，上前自周政明後方以右
    手勒住周政明脖子並向後拉行，致周政明因而受有左下眼瞼
    、左顴骨臉部挫傷等傷害，並造成周政明所配戴眼鏡之鏡架
    左邊鏡腳，遭壓斷而斷裂，而致令不堪使用。
二、案經周政明訴由臺北市政府警察局中正第一分局移請臺灣臺
    北地方檢察署檢察官偵查起訴。
    理  由
壹、證據能力
    按被告以外之人於偵查中向檢察官所為之陳述，除顯有不可
    信之情況者外，得為證據，刑事訴訟法第159 條之1 第2 項
    定有明文。證人即告訴人周政明、證人李明洋、李東隆於檢
    察官偵查中經具結後所為之陳述，查無顯不可信之情況，依
    刑事訴訟法第159條之1第2項規定，上開證人於檢察官訊問
    時經具結後所為之證述，當具證據能力。此外，公訴人、被
    告周大為及其辯護人就本件後引之各項人證及書證，迄於言
    詞辯論終結前均未聲明異議，而本院審酌此部分證據均無違
    法取證及證明力明顯過低之瑕疵，亦認以之作為證據為適當
    ，故依諸上開規定及說明，認此部分證據均具有證據能力。
貳、認定事實所憑證據及理由　　
一、訊據被告固坦認如事實欄所示時、地，在上揭房屋屋突第二
    層樓梯間與告訴人相遇等情，惟矢口否認有何事實欄所示傷
    害、毀損犯行，辯稱：當時伊父親周明定沒有要阻擋告訴人
    周政明的意思，周明定只有講一句話，告訴人就衝過來要打
    周明定，告訴人先毆打周明定，伊情急之下，上前將兩人分
    開，但是被告訴人推去撞牆，伊跟周明定都沒有動手，都是
    告訴人先動手，告訴人的眼鏡也是毆打周明定時自行掉落損
    壞云云。經查：
  ㈠被告知悉告訴人揪工欲前往上揭房屋頂樓電機室修繕，而與
    周明定至上揭房屋屋突第二層樓梯間與告訴人相遇等節，為
    被告所不否認（見本院卷一第28頁、卷二第27頁），並與證
    人即告訴人、證人李明洋、李東隆、周明定、陳錦珠證述之
    情節相符（見偵卷第226頁、第295頁至第298頁，原審卷二
    第21頁至第28頁、第94頁至第104頁、第118頁至第125頁、
    本院卷第100頁），此部分事實，應堪認定。
  ㈡證人即告訴人於原審審理時證稱：案發當時是106年10月26日
    約下午3時30分，案發地點在上揭房屋9樓樓梯口，到案發地
    點是要到屋頂突出物裡維修遭破壞之5樓專用電纜線。10月2
    4日通知被告跟其母親陳錦珠說伊等10月26日要來修5樓電纜
    線，10月26日下午3點鎖匠李東隆才到，3點半時，伊、李明
    洋、李東隆一起上到屋頂突出物，到屋頂突出物第一層亦即
    案發地點看到被告、周明定、陳錦珠在現場，伊就跟周明定
    說要上去修電纜線，他說你不可以去，伊說一定要去，因為
    伊有其他兩位所有權人自由通行的權利。被告他們那一房分
    得的家產是該棟大樓的第八層樓及樓上的屋頂突出物第一層
    及第二層。周明定當時守在樓梯口，伊就跟他推來推去，後
    來周明定將伊的兩手抓住，當時伊已經無法行動，這時候被
    告站到伊後面勒住伊脖子，將伊往後拉。被告整個把伊往後
    拉加上伊的重量，被告靠到牆壁，拉的過程中除了手被周明
    定控制住不能動，被告還是一直拉伊的脖子，被告的手壓到
    我的眼鏡，眼鏡就變形、鏡架傷到伊的顴骨跟眼窩，造成起
    訴書所載的傷害，眼鏡也因此毀損等語（見原審卷二第22頁
    至第23頁）。
  ㈢證人李東隆則於偵查中結證：案發當天李明洋（上揭房屋5樓
    使用者）打給伊說電機室門又被鎖了，伊就過去，到的時候
    有伊、李明洋、告訴人，要上去電機室樓梯時，告訴人走第
    一個，伊走在告訴人後面，李明洋在最後，周明定及陳錦珠
    在上揭房屋9樓門口，因為周明定站在那邊，所以伊等沒有
    上去，兩方就僵持在那邊。被告從伊等後方走上來，走到告
    訴人後方，用右手勒住告訴人脖子並往後拉到牆角，因為伊
    在告訴人後面1米，所以伊也被擠到牆角，伊跟被告說趕快
    放開不然會有生命危險，被告就放開，大約5秒鐘。伊看到
    被告將告訴人放開時，眼鏡就掉在地上，掉到地上後眼鏡就
    壞掉了。伊記得告訴人某一眼睛下方有紅紅的，其他地方有
    無受傷沒印象等語（見偵卷第296頁）；於原審審理時結稱
    ：那一天接到一通電話，是李明洋撥電話跟伊講因為他的電
    源系統有問題，要進行開鎖，要復電，伊就到現場，之後跟
    李明洋及屋主（即告訴人）一起上去頂樓的電源那裡，屋主
    先上去，伊是第二個，李明洋是第三個上去，一開始從一樓
    搭電梯到頂樓，頂樓出來之後，再繼續爬樓梯上去，爬樓梯
    過轉角時，就出現了三個人，分別是被告、被告的爸爸跟媽
    媽，他們擋住伊等要去的地方，就開始起爭執，伊不太清楚
    爭執的內容，伊聽到被告三個人跟伊等說不能上去，上去會
    違法，屋主就先上去，本來是上樓梯，到平面時一個轉角又
    要上樓梯時，這時就是經過被告及他父親站的地方，就被被
    告用手拉下樓梯，因為伊站在屋主的後面，所以屋主被拉下
    來時，也有撞到伊，伊就被頂到角落。被告將屋主拉下來的
    動作是用右手勾住屋主的脖子往下拉，屋主就往後傾過來，
    伊就被擠到牆角，拉下來之後，伊看到屋主繼續被被告勒住
    脖子沒辦法掙脫，伊就以口頭警告說這個行為是不行的，這
    樣會有致命的危險。因為伊朋友曾經因為這樣勒住一個人的
    脖子防衛過當致死，因而被法院判刑入監，伊跟屋主、被告
    不認識，單純基於好意提醒被告。被告勒住屋主過程大概3
    至5秒，之後被告鬆手，鬆手後，屋主就撿起他被被告勒住
    因而掉落的眼鏡，這時候伊看到屋主下腰撿眼鏡時臉部也有
    受傷，之後就沒有上去了。屋主撿起眼鏡後，伊等就一起下
    去等語（見原審卷二第95頁至第96頁），是證人對於被告有
    用右手勾住告訴人之頸部往後拉，且持續數秒，自己並出言
    制止，被告方停手之情節，前後供述相符，並與告訴人之指
    述相合。
　㈣證人李明洋於偵查時證稱：107年10月26日告訴人想要進機電
    室裝電線外的鐵皮作保護，但門又被鎖上，伊和告訴人找李
    東隆開鎖，在上機電室半路樓梯平台遇到周明定跟他太太，
    雙方僵持無法上樓，樓梯很窄僅容一人可通行，伊在李東隆
    後方，被告從伊旁邊經過上樓，之後伊就聽到爭執聲音，伊
    的視線被李東隆擋住，伊探頭看到被告勒告訴人脖子，周明
    定卡在告訴人旁邊。李東隆說這樣很危險，在旁邊勸解，後
    來他們就分開。伊有看到告訴人眼角有破皮等語（見偵卷第
    297頁至第298頁）；於原審審理時證稱：當天發現電路不穩
    定，水電師父說還要做加強處理。因為機電室是屋主的共有
    的權利，伊等只是承租客，因此聯絡房東（即告訴人）上機
    電室查看，發現機電室半路的鋁門已經上鎖了，所以找鎖匠
    李東隆在房東陪同下上樓查看。伊等從8樓電梯出來，走樓
    梯上去，經過一段狹小的樓梯，在中間平台遇到被告及周明
    定，因為伊走在最後頭，而走第一個是告訴人，第二個是李
    東隆，然後伊聽到前面有爭吵的聲音。告訴人於案發現場受
    傷時，伊有看到，脖子勒痕與滿臉通紅的情況。伊在偵查中
    說探頭有看到被告勒住告訴人的脖子是實在的等語（見原審
    卷卷二第102頁至第103頁）。是證人李明洋對於案發當日在
    樓梯聽見被告與告訴人發生爭執，並看見被告勒住告訴人頸
    部，證人李東隆在一旁勸解。之後再看見告訴人頸部勒痕等
    情，前後證述一致。且參以證人李東隆、李明洋之證言均係
    證述被告係鉤住告訴人頸部之後往後拖，與被告自稱當時要
    把告訴人與周明定分開之情相符，亦與告訴人之指述相符。
　㈤至辯護人主張證人李東隆所證述告訴人與被告間相關位置前
    後描述不符，一下說被告站在陳錦珠前面，一下又稱被告從
    後面過來將屋主拉下，故證詞不可採，應再次傳喚證人李東
    隆到庭作證部分：惟查當日案發經過係一動態，最初係周明
    定、被告在告訴人前阻擋告訴人上樓，但告訴人執意上樓，
    而繼續往前走，隨後即與周明定發生推擠，自難認會固定一
    處，而被告在旁見狀，亦難認自始至終均不曾移動，是證人
    李東隆憑其記憶敘述當日狀況，就被告、周明定與告訴人數
    分鐘間之相對位置之證述，自難等同攝影機可分毫不差描述
    無訛，然證人李東隆就本案告訴人如何受傷、眼鏡如何毀損
    則證述綦詳一致，業如前述。辯護人聲請再次傳喚證人李東
    隆出庭欲釐清被告與告訴人間之相關位置為何，此部分難認
    可動搖上揭被告曾出手鉤住告訴人頸部之證言，故本院認並
    無再行傳喚之必要。又辯護人主張證人李明洋當時沒有在現
    場，就本件案情之證言前後供述不一，一下證稱看不清楚，
    一下證稱看的詳細，於原審檢察官詰問時又改稱審理中記憶
    有誤，應以偵查中證述為主，是證人李明洋於原審之證述不
    可採，故應再次傳喚證人李明洋到庭作證部分：查證人李明
    洋為何就前後證述有所出入乙節，於原審已明確證稱：因為
    時間有點久，偵查的筆錄是正確的，被告確實從我後面上去
    ，我之前做筆錄和我現在回答的畫面都是一樣的，我一直記
    得他們三個人在上面，這已經是兩年前的事等語。復經原審
    法官再次確認，證人李明洋證稱：因當時是走在告訴人及李
    東隆之後，案發時視線有被建築物及李東隆擋到，但確實有
    看見告訴人脖子勒痕和滿臉通紅，且當時有探頭看到被告勒
    住告訴人的頸部等語（見原審卷㈡第103至104頁），是原審
    就證人李明洋為何前後供述有所出入業已釐清，且證人李明
    洋對於上揭就案情重要部分，並無前後供述不一致之狀況，
    是此部分本院認亦無再行傳喚證人李明洋之必要。
　㈥此外，復有告訴人所提出於案發當時所受傷害、遭毀損眼鏡
    之照片各1份為證（見偵卷第139頁至第143頁），依前開照
    片顯示，告訴人左下眼瞼、左顴骨臉部確有挫傷等傷害，而
    告訴人眼鏡鏡架確有左邊鏡腳斷裂之情形，告訴人此些身體
    部位所呈現的傷害位置及配戴眼鏡所發生之毀損，核與證人
    即告訴人證稱被告自後方以右手勒住其脖子並向後拉行以離
    開周明定致其受有周政明因而受有左下眼瞼、左顴骨臉部挫
    傷等傷害，並造成周政明所配戴眼鏡之鏡架左邊鏡腳，遭壓
    斷而斷裂；證人李東隆上開證稱被告自後方勒住告訴人脖子
    ，之後被告手放開告訴人時，眼鏡掉落在地上就壞掉了，告
    訴人撿起掉落眼鏡其見到眼睛下方有紅紅的、臉部也受傷；
    證人李明洋證稱其有看到告訴人脖子勒痕與滿臉通紅等證述
    相符，綜上，互核告訴人、證人李東隆、李明洋證述及上揭
    相關物證，堪認告訴人於案發時地受被告自後勒頸拖拉致其
    左下眼瞼、左顴骨臉部受有挫傷等傷害、配戴眼鏡之鏡架左
    邊鏡腳斷裂等事實灼然明甚。
  ㈦證人周明定於原審審理時雖證稱：案發當時，伊不讓告訴人
    ，伊本來就在他前面，因為那是一個轉角口，伊沒有讓他們
    上去。當下告訴人用雙手要往上衝，伊用雙手擋住他，周政
    明反而用雙手搥伊胸部，這時候被告在伊旁邊，當下被告用
    手把告訴人跟伊分開，伊要擋他，他一直要打伊，被告在伊
    右邊用手撥開他，當時告訴人把被告往前推撞到牆壁等語（
    見原審卷二第119頁）。惟詳繹證人周明定之證詞，告訴人
    當時若一意往前，周明定又在前阻擋，雙方互相施力中，除
    非大力拉扯告訴人，難認旁人可隨意將告訴人撥開，是此部
    分堪認證人李東隆證稱被告係在樓梯上將告訴人往後拉，告
    訴人後傾，而將二人分開之證詞較為可採。至證人陳錦珠（
    即被告之母）於原審審理時雖證稱：伊先生問告訴人說你來
    幹嘛，告訴人說他就是要來，後來他們好像是打伊先生，因
    為伊在後面沒看到，伊兒子就過去把他們分開，告訴人就把
    伊兒子推去撞牆，伊看到是這樣等語（見原審卷二第122頁
    至第123頁）。惟被告於警詢、偵訊時均僅稱當日是上前將
    周明定與告訴人分開，告訴人之傷是自己造成等語（見偵卷
    第19頁、第285頁），均未提及告訴人曾將其撞牆乙事，而
    若告訴人確有出手使被告撞牆，於告訴人對被告提出告訴之
    時，被告自應同時提及告訴人對其傷害之行為，然於偵查時
    竟對於告訴人是否也有出手傷害自己之行為隻字未提，僅稱
    告訴人衝撞周明定，而遲至原審審理時始稱遭告訴人推去撞
    牆，則被告所述是否為真顯有可疑。參以告訴人陳稱當日被
    告靠到牆邊是因被告從其後方拉伊，伊後傾之故乙情，是證
    人陳錦珠所證稱「被告上前將告訴人、周明定分開」部分，
    雖與被告所辯相符，亦與證人李東隆所稱「被告係上前將告
    訴人拉開」相符，然復稱告訴人推被告撞牆，其餘情節則未
    看見等情，是否係附和被告之辯解不無疑問。況證人陳錦珠
    距被告及告訴人所處位置尚有一段距離，是其證述並未見聞
    被告以手鉤住告訴人之頸部後拉而導致告訴人受傷等情，難
    以採為對被告有利之認定。
二、綜上所述，被告上開辯詞均不足採，犯行堪以認定，應依法
    論科。
參、論罪
    按行為後法律有變更者，適用行為時之法律。但行為後之法
    律有利於行為人者，適用最有利於行為人之法律，刑法第2
    條第1項定有明文。如上所述，修正後刑法第277條第1項規
    定並無較有利於被告，經新舊法比較結果，被告所犯本案仍
    應適用其行為時即修正前刑法第277條第1項之規定。是核被
    告所為，係犯修正前刑法第277條第1項之傷害罪、刑法第35
    4條之毀損他人物品罪。被告以一行為同時觸犯前揭傷害罪
    、毀損罪等二罪，為想像競合犯，應依刑法第55條規定，從
    一重之傷害罪處斷。
肆、上訴駁回之理由
　　原審以被告犯行罪證明確，引用修正前刑法第277條第1項、
    刑法第354條規定，並審酌被告應知悉人際衝突應依理性平
    和之方式予以解決，然僅因細故即貿然訴諸暴力，及衡酌被
    害人身體所受傷害程度、物品所受毀損狀態、被告生活狀況
    、迄未與告訴人成立和解以賠償其損失等一切情狀，量處拘
    役30日，並諭知易科罰金之折算標準以新臺幣一千元折算一
    日，核其認事用法俱無違誤，量刑亦屬妥適。被告上訴意旨
    仍否認犯行，並稱告訴人周政明、證人李東隆、李明洋之證
    述均有瑕疵，不可採信，受傷照片不足以認定該傷害是被告
    造成，眼鏡也非被告毀損，而證人周明定、陳錦珠之證詞與
    被告相符故較可採，請求撤銷原判決，改判無罪云云。惟查
    被告確涉有上揭犯行，業如前述，被告上訴否認犯行，本院
    認並無理由，又被告迄未與告訴人和解，量刑基礎事實亦未
    改變，是被告上訴核無理由，應予駁回。
據上論斷，應依刑事訴訟法第368條，判決如主文。
本案經檢察官羅儀珊提起公訴，檢察官蔡名堯到庭執行職務。
中　　華　　民　　國　　109 　年　　3 　　月　　25　　日
                  刑事第八庭    審判長法　官  陳世宗
                                      法　官  吳勇毅
                                      法　官  呂寧莉
以上正本證明與原本無異。
不得上訴。
                                      書記官  賴資旻
中　　華　　民　　國　　109 　年　　3 　　月　　26　　日